【裁判字號】    89,交易,52
【裁判日期】    890510
【裁判案由】    過失傷害
【裁判全文】
臺灣嘉義地方法院刑事判決                          八十九年度交易字第五二號
    公訴人    臺灣嘉義地方法院檢察署檢察官
    被  告    丁○○
右列被告因過失傷害案件，經檢察官提起公訴（八十九年度偵字第一六八號），本院
判決如左：
    主    文
丁○○因過失傷害人，處有期徒刑肆月，如易科罰金，以參佰元折算壹日。
    事    實
一、丁○○未領有小型車之駕駛執照，於民國八十八年六月二十二日上午七時三十分
    許，無照駕駛車號ＵＲ─六○四七號自小貨車，沿嘉義市○○路南向北方向行駛
    ，途經嘉義市○○路與嘉義區漁市場入口處之交岔路口欲左轉漁市場時，應注意
    轉彎車應讓直行車先行，又汽車行駛時，駕駛人應注意車前狀況，並隨時採取必
    要之安全措施，以防止發生危險事故，而依當時情形，並無不能注意之情事，竟
    疏於注意，未禮讓直行車先行且未充分注意車前狀況即貿然左轉，適有甲○○（
    六十九年十一月二十六日生）駕駛車號ＮＱＮ─一二三號重型機車，沿嘉義市○
    ○路北向南方向直行，於途經該處時，亦疏未注意車前狀況且未減速慢行，作隨
    時停車之準備，以時速六十公里之速度超速行駛，其機車左方撞及丁○○所駕駛
    自小貨車右側前車門，致甲○○人車倒地，受有左股骨幹骨折、頭部外傷等傷害
    。丁○○於車禍肇事後犯罪未被有犯罪偵查權之機關或公務員發覺前，向有偵查
    犯罪職權之嘉義市警察局第二分局北門派出所警員丙○○自首，嗣並接受裁判。
二、案經甲○○、甲○○之法定代理人乙○○訴請臺灣嘉義地方法院檢察署檢察官偵
    查起訴。
    理    由
一、訊據被告丁○○對於未領有小型車之駕駛執照，駕駛自小貨車於右揭時、地左轉
    時，適告訴人甲○○騎乘機車途經該處，而撞及其所駕駛之自小貨車車門，致告
    訴人甲○○人車倒地受傷等情坦承不諱，核與告訴人甲○○於警訊時及偵查中指
    訴之情節相符，並有道路交通事故調查報告表、診斷證明書各一份及現場照片十
    三張附於偵查卷可稽。被告雖辯稱：其當時看沒有車才轉彎過去云云。查被告駕
    駛自小貨車，沿嘉義市○○路南向北方向行駛，而告訴人甲○○騎乘機車，係沿
    嘉義市○○路北向南方向直行，二人途經嘉義市○○路與嘉義區漁市場入口處之
    交岔路口，被告駕車欲左轉時，告訴人甲○○所騎機車行駛在前，被告卻未發現
    ，顯見被告於前揭時、地駕駛自小貨車時，未注意車前狀況，並採取必要之安全
    措施，以致肇事，被告所辯，無非事後卸責飾詞，不足採信。
二、按汽車駕駛人未領有駕駛執照者，禁止其駕駛，道路交通管理處罰條例第二十一
    條第一項第一款有明文規定；又汽車行駛時，駕駛人應注意車前狀況，並隨時採
    取必要之安全措施；汽車行駛至交岔路口，同為幹線道者，轉彎車應暫停讓直行
    車先行，道路交通安全規則第九十四條第三項、第一百零二條第一項第二款分別
    定有明文。查被告駕駛自小貨車，於右揭時間途經右開交岔路口欲左轉漁市場時
    ，本應遵守前開規定，注意轉彎車應讓直行車先行，及注意車前狀況，並隨時採
    取必要之安全措施，以防止發生危險事故，而依當時情形，天氣晴朗，日間自然
    光線，柏油路面乾燥、無缺陷，且視距良好，並無不能注意之情事，有前開道路
    交通事故調查報告表可按，其應注意並能注意，竟無照駕駛，又疏未注意轉彎車
    應讓直行車先行，且未注意車前狀況，並隨時採取必要之安全措施，以防止發生
    危險事故而肇事，其應負過失罪責甚明；告訴人甲○○於警訊時及偵查中均稱：
    當時其車速為時速六十公里等語，而肇事路段之速限為時速四十公里，亦有前開
    道路交通事故調查報告表可參，告訴人甲○○騎乘機車途經右揭交岔路口時，亦
    疏未注意車前狀況且未減速慢行，作隨時停車之準備，反以時速六十公里之速度
    超速行駛，致其機車左方撞及丁○○所駕駛自小貨車右側前車門，人車倒地而受
    傷害，亦違反道路交通安全規則九十三條第一項第四款、第九十四條第三項之規
    定，其亦有過失。本件經送臺灣省嘉雲區車輛行車事故鑑定委員會鑑定肇事責任
    之結果，亦認為：「一、丁○○駕駛自小貨車，轉彎車未暫停讓直行車先行，為
    肇事原因。二、甲○○駕駛機車，行經交岔路口，未減速慢行，為肇事次因。」
    ，有該會八十九年三月二十九日嘉鑑字第八九一八五號函所附鑑定意見書一份附
    於本院卷可稽。雖告訴人甲○○亦有過失，但既係被告之過失，併合而為本件車
    禍發生之原因，被告之刑責，仍不能解免。而告訴人甲○○係因本件車禍而受傷
    ，是被告之過失行為與告訴人甲○○之受傷間，顯有相當因果關係。本件事證明
    確，被告犯行堪以認定。
三、核被告所為，係犯刑法第二百八十四條第一項前段之過失傷害罪。被告於肇事後
    ，於有犯罪偵查權之機關或公務員發覺前，即主動向有偵查犯罪職權之嘉義市警
    察局第二分局北門派出所警員丙○○自首，業據該警員於本院審理時到庭結證明
    確，應依刑法第六十二條前段之規定減輕其刑。又被告無駕駛執照駕駛右開自小
    貨車，業據其於本院審理時供承在卷，其因而致人受傷，依法應負刑事責任，應
    依道路交通管理處罰條例第八十六條第一項規定，加重其刑，並先加後減之。爰
    審酌被告之過失責任、被害人即告訴人甲○○亦有過失，被告之素行、犯罪所生
    之損害、迄今未與告訴人甲○○達成和解及其犯罪後之態度等一切情狀，量處如
    主文所示之刑，並諭知易科罰金之折算標準。
據上論斷，應依刑事訴訟法第二百九十九條第一項前段、刑法第二百八十四條第一項
前段、第六十二條前段、第四十一條、道路交通管理處罰條例第八十六條第一項、罰
金罰鍰提高標準條例第一條前段、第二條，判決如主文。
本案經檢察官廖家陽到庭執行職務。
中    華    民    國      八十九      年      五      月      十        日
                                臺灣嘉義地方法院刑事第一庭
                                        法  官  陳  清  溪
右正本證明與原本無異。
如不服本判決，應於判決送達後十日內向本院提出上訴狀( 應附繕本 )。
中    華    民    國      八十九      年      五      月      十一      日
                                        書記官  侯  麗  茹
附錄法條：
刑法第二百八十四條第一項：
因過失傷害人者，處六月以下有期徒刑、拘役或五百元以下罰金。致重傷者，處一年
以下有期徒刑、拘役或五百元以下罰金。


司法院資訊處製作；財團法人民間司法改革基金會備份。
